---
title: "analyse exploratoire"
format: html
editor: visual
---

## chargement data

```{r}

data <- read.csv("data/matches.csv", stringsAsFactors = FALSE)

# Affichage d'un aperçu

head(data)
nrow(data)
```

## Gestion des NA

Comme notre objectif est simplement d'appliquer nos connaissances du cours, nous allons juste suprimmer les lignes ayant des NA

```{r}
data <- na.omit(data)
head(data)
print(nrow(data))

```

## \## Creation de variables et recodage
- formation des groupes en fonction de la difference d'elo : on va dire que c'est de l'expertise domaine (...) en attendant on se sert des quintiles
-   La variable OddDraw represente la cote (anticipation des resultats de march null) est compris entre 1.29 et 22.6 et une mediane autour de 3.4


```{r}
# --- -------------difference absolu de helo domicle vs exterieur

data$EloDiff <- abs(data$HomeElo - data$AwayElo)

# quantiles pour répartir en 4 groupes

quantiles_diff <- quantile(data$EloDiff, probs = c(0, 0.25, 0.50,0.75, 1), na.rm = TRUE)

# Recodage de la différence de Helo en variable qualitative
data$EloDiffGroup <- cut(data$EloDiff, 
                         breaks = quantiles_diff, 
                         include.lowest = TRUE, 
                         labels = c("Très Équilibré", "légère différence", "Différence Modérée", "Grande difference"))

 # ----------------------------------
data$TotalShots <- data$HomeShots + data$AwayShots



quantiles_odddraw <- quantile(data$OddDraw, probs = c(0, 0.33, 0.66, 1), na.rm = TRUE)
data$OddDraw <- cut(data$OddDraw, 
                    breaks = quantiles_odddraw, 
                    include.lowest = TRUE, 
                    labels = c("nul probable", "equilibre", "nul improbable"))
# delete des variables plus necessaire
data$HomeShots <- NULL
data$AwayShots <- NULL
data$HomeElo   <- NULL
data$AwayElo   <- NULL

#--------------------------------------
# Creation de la variable cible

data$agressivite <- data$HomeYellow + data$AwayYellow +2.5*(data$HomeRed + data$AwayRed)
+ log(0.75*(data$HomeFouls+ data$AwayFouls))
# rien ne justifie cette formule mis a part les bessoins du TP


#--------------------------------


# deplacement des colones
library(dplyr)
data  <- data%>%
          select("Division","EloDiffGroup","OddDraw","agressivite",everything())



```

## Labelisation

```{r}
library(labelled)
# A suivre ...

```

## Sauvegarde

```{r}
write.csv(data, "data/final_matches.csv", row.names = FALSE)

```
